臺灣南投地方法院刑事判決
110年度易字第181號
公  訴  人  臺灣南投地方檢察署檢察官 
被      告  潘泉儫


選任辯護人  洪家駿律師
上列被告因過失傷害案件，經檢察官提起公訴（110 年度調偵字
第47號），本院判決如下：
    主    文
丁○○犯過失傷害罪，處有期徒刑參月，如易科罰金，以新臺幣
壹仟元折算壹日。
    犯罪事實
一、丁○○平日在其南投縣○○鎮○○路0 ○0 號住處，飼養犬
　　隻1 隻，本應注意飼主應防止其所飼養動物無故侵害他人之
　　生命、身體、自由或財產，於民國109 年9 月17日晚間8 時
　　2 分許，竟疏未注意及此，而依當時之情形，並無不能注意
　　之情事，未對該犬隻施以適當之管束措施，任由該犬隻趴臥
　　在其上開住處前之庭院，適兒童黃○（108 年4 月生，真實
　　姓名詳卷）站到該犬隻旁邊，該犬隻旋對黃○撲咬，黃○因
　　而受有頭皮多處損傷及蜂窩性組織炎之傷害。　　
二、案經黃○之父乙○○訴由南投縣政府警察局埔里分局報告臺
　　灣南投地方檢察署檢察官偵查起訴。
    理    由
一、證據能力：
  ㈠以下引用被告丁○○以外之人於審判外所為陳述之供述證據
　　，迄本院言詞辯論終結前，檢察官、被告及辯護人就該等證
　　據之證據能力均未聲明異議（見本院卷第103 、247 至 250
　　頁），本院審酌該等證據製作時之情況，並無違法不當或證
　　明力明顯過低之瑕疵，以之作為證據應屬適當，依刑事訴訟
　　法第159 條之5 第2 項之規定，認為均得作為證據。
  ㈡其餘認定本案犯罪事實之非供述證據，復無違反法定程序取
    得之情形，亦得作為證據。
二、認定犯罪事實所憑之證據及理由：
  ㈠上揭犯罪事實業據被告於本院審理時坦承不諱（見本院卷第
　　252 頁），核與證人即告訴人乙○○（見警卷第7 至9 頁、
　　偵卷第23、24頁）、證人即在場人甲○○（見警卷第11至13
　　頁、本院卷第205 至209 頁）、丙○○（見警卷第15至17頁
　　、本院卷第196 至205 頁）證述情節大致相符，並有指認犯
　　罪嫌疑人紀錄表、犯罪嫌疑人指認表、中國醫藥大學附設醫
　　院診斷證明書、出院照護摘要、自費同意書、急診醫療收據
　　、門診醫療收據、黃○遭狗咬攻擊受傷照片紀錄表（見警卷
　　第19至21、23至33、35至51頁）、犬隻照片、行政院農業委
　　員會110 年3 月4 日函、中國醫藥大學附設醫院110 年3 月
　　11日函（見調偵卷第9 至13、19至31、35頁）、110 年12月
　　29日函（病歷影本及影像光碟）、111 年3 月16日函、現場
　　監視器錄影光碟畫面擷圖（見本院卷第147 至157 、225 、
　　235 至239 頁）等件附卷可稽，且經本院勘驗現場監視器錄
　　影光碟屬實（見本院卷第245 、246 頁），足認被告之自白
　　與事實相符，得予採信。應予說明者是，雖然被告曾稱該犬
　　隻為比特犬，證人甲○○也稱被告跟他說該犬隻是比特犬的
　　混血種（見警卷第4 、5 頁、本院卷第208 頁），而行政院
　　農業委員會公告：比特犬及與其混血之犬隻屬於動物保護法
　　第20條第3 項之具攻擊性之寵物（見調偵卷第23頁）；惟偵
　　查中經臺灣南投地方檢察署函詢行政院農業委員會該犬隻之
　　特徵是否與比特犬相符，該會函覆略以：…該犬隻頭部特徵
　　雖具備美國比特鬥牛犬之特徵，但其眼型偏大，非屬標準眼
　　型（中等大小之圓型），且其毛髮呈現非典型平順服貼的短
　　毛狀態。因此，綜觀該犬隻外型，初步研判其外觀並不符合
　　前述比特犬之犬種標準…（見調偵卷第19、21頁）；審理中
　　經本院函詢南投縣獸醫師公會，該公會函覆略以：…目前台
　　灣除有純種比特犬隻外，仍尚有米克斯雜交遺傳基因特性…
　　（見本院卷第139 頁），函詢中興大學獸醫學系有無提供是
　　否為比特犬之鑑定，該校函覆：並無相關鑑定（見本院卷第
　　159 頁）。又該犬隻縱為比特犬之混血品種，但究為與純種
　　比特犬混血、或為與比特犬混血品種之再混血，卷內並無證
　　據佐證，即難逕為認定該犬隻為比特犬或與其混血之犬隻。
　㈡按對於犯罪結果之發生，法律上有防止之義務，能防止而不
　　防止者，與因積極行為發生結果者同。刑法第15條第1 項定
　　有明文。次按，飼主：指動物之所有人或實際管領動物之人
　　。飼主應防止其所飼養動物無故侵害他人之生命、身體、自
　　由或財產。動物保護法第3 條第7 款、第7 條復有明文。查
　　被告自承為該犬隻之飼主、飼養9 年（見警卷第4 頁、偵卷
　　第34頁、本院卷第104 、251 頁），本應注意應防止其飼養
　　之犬隻無故侵害他人之生命、身體、自由或財產，而依當時
　　之情形，並無不能注意之情事，竟疏未對該犬隻施以適當之
　　管束措施，以致該犬隻撲咬被害人黃○，自有過失。又被告
　　之上述過失行為，造成被害人受有前開傷害，被害人之受傷
　　結果與被告之過失行為間，具有相當因果關係。　　
　㈢被告雖有辯稱：該犬隻主要是被車燈嚇到、並非無故侵害他
　　人，僅有部分過失云云（見本院卷第49、252 、253 頁）。
　　惟核，被告既未對該犬隻施以適當之管束措施，而有疏未注
　　意應防止其所飼養之犬隻無故侵害他人身體之過失，則不論
　　該犬隻是否為車燈嚇到，仍無以卸除被告應負之過失責任。
　　況經本院當庭勘驗現場監視器錄影光碟（見本院卷第245 、
　　246 頁）：播放時間1 分36秒，1 輛休旅車（前燈有亮）正
　　要駛進被告上開住處前之庭院（按：此時該犬隻並無明顯動
　　作，即維持播放時間1 分30秒以前之趴睡姿勢，勘驗筆錄是
　　未記載該犬隻之行止，應予敘明）；播放時間1 分37秒，被
　　害人站在該犬隻旁邊、略彎下身軀，該犬隻抬起頭，該輛休
　　旅車（前燈有亮）慢慢駛進被告上開住處前之庭院；播放時
　　間1 分38秒，被害人站在該犬隻旁邊，該犬隻抬起上半身，
　　該輛休旅車（前燈有亮）慢慢駛進被告上開住處前之庭院；
　　播放時間1 分39秒，被害人往旁邊躲，該犬隻突然跳躍站起
　　、頭朝被害人方向，該輛休旅車（前燈有亮）駛進被告上開
　　住處前之庭院（見本院卷第245 頁），均未見一般犬隻因遭
　　到外物驚嚇而朝之有所對應動作或吠叫之情形；再佐諸在場
　　人丙○○證稱：在那隻狗咬被害人之前，應該是沒有任何人
　　或車子去驚嚇到這隻狗；那隻狗對被害人傷害時，都沒有聽
　　到那隻狗在吠叫（見本院卷第198 、203 頁），在場人甲○
　　○證稱：也無緣無故，被害人1 歲多剛學走路而已，他也不
　　可能去撥弄那隻狗，就走到狗旁邊，狗就忽然間整個趴倒被
　　害人，就咬他了；在狗咬被害人之前，狗沒有受到任何人或
　　車子的驚嚇（見本院卷第207 頁），對照被告於警詢時也未
　　陳稱該犬隻是被車燈嚇到、而係辯稱：因為被害人去玩狗就
　　遭狗咬攻擊受傷（見警卷第4 頁），可見被告辯稱該犬隻主
　　要是被車燈嚇到、並非無故侵害他人云云，實屬事後卸責之
　　詞，不足採信。
　㈣至於被告雖另辯稱：被害人所受之傷勢為抓傷而非咬傷（見
　　本院卷第48、251 頁）云云，並欲以此佐證該犬隻因受到驚
　　嚇而誤抓傷被害人。但不論該犬隻係抓傷或咬傷被害人，均
　　無以遽論係因受到驚嚇而為之，且亦無礙於該犬隻侵害他人
　　身體之認定。再者，稽諸在場人甲○○於本院審理時證稱：
　　我看到那隻狗是用嘴巴咬的；我看到的過程都是那隻狗用嘴
　　巴咬被害人；那隻狗是咬著，真的快要咬死了；我看到的時
　　候是狗用嘴巴咬著被害人的頭部，整個都快被咬爛了；我硬
　　拉開，不然被害人會被狗咬死（見本院卷第206 、207 頁）
　　，及在場人丙○○於本院審理時證稱：我轉頭過去的時候，
　　那隻狗還有在傷害被害人，傷害的方式是用嘴巴咬，沒有看
　　到那隻狗用爪子去抓被害人，我看到的時候都是用嘴巴咬的
　　（見本院卷第197 頁），對照被告於警詢時陳稱：因為被害
　　人去玩狗就遭狗咬攻擊受傷（見警卷第4 頁），復佐諸中國
　　醫藥大學附設醫院110 年3 月11日函文：…經診察病人頭部
　　有多處開放傷口、軀幹處有1 處疑似動物咬傷，惟無法依據
　　臺灣南投地方檢察署檢附照片，判斷係由犬隻抓傷或咬傷…
　　（見調偵卷第35頁），111 年3 月16日函覆：…依據照片其
　　背部傷口為兩圓孔，疑似動物齒痕，無法直接判斷傷勢成因
　　（見本院卷第225 頁），足徵被害人所受之傷勢應為咬傷而
　　非抓傷，亦難憑以認定該犬隻因受到驚嚇而誤抓傷被害人。
　㈤此外，被告固有請求送請大敦寵物醫院鑑定該犬隻是否因突
　　受強光照射而生之本能性逃離行為、被害人之傷勢究屬抓傷
　　或咬傷等節。然經本院於110 年12月30日函詢該寵物醫院有
　　無提供此類鑑定（見本院卷第143 頁），該醫院迄未回覆；
　　再經本院函詢法務部法醫研究所、中興大學獸醫學系，均函
　　覆未辦理相關鑑定（見本院卷第137 、159 頁）。則以上開
　　請求鑑定事項均已說明如上，且有前揭卷證資料可為明瞭，
　　實無再行鑑定之必要，併予敘明。　　　　　　　　　　　
  ㈥綜上，本案事證明確，被告之犯行可以認定，應予依法論罪
　　科刑。
三、論罪科刑之理由：
　㈠核被告所為，係犯刑法第284 條前段之過失傷害罪。
　㈡爰審酌被告並無曾因犯罪經法院判處罪刑確定，有臺灣高等
　　法院被告前案紀錄表在案足佐，而其飼養犬隻，本應注意防
　　止無故侵害他人之生命、身體、自由或財產，竟疏未注意，
　　未對犬隻施以適當之管束措施，以致被害人受有上述之傷害
　　，實有不該；兼衡其於本院審理中始坦承犯行、略見悔意，
　　雖有意願以新臺幣（下同）70萬元之賠償金額尋求和解（見
　　本院卷第223 、252 頁）、但迄未能達成和解，已有給付被
　　害人13萬元（1 萬＋12萬元，見警卷第5 頁、本院卷第 263
　　頁），犯罪之情節、被告之品行、違反義務之程度、被害人
　　所受之傷害，被告自述國中畢業之智識程度，從事茭白筍收
　　購、家庭經濟狀況小康之生活狀況（見本院卷第252 頁）等
　　一切情狀，量處如主文所示之刑，並諭知易科罰金之折算標
　　準。
據上論斷，應依刑事訴訟法第299 條第1 項前段，判決如主文。
本案經檢察官張鈞翔提起公訴，檢察官廖秀晏到庭執行職務。
中    華    民    國   111    年    6     月    21    日
                  刑事第一庭        法  官    張國隆
以上正本與原本無異。
如不服本判決應於收受送達後20日內向本院提出上訴書狀，並應
敘述具體理由；其未敘述上訴理由者，應於上訴期間屆滿後20日
內向本院補提理由書（均須按他造當事人之人數附繕本）「切勿
逕送上級法院」。
告訴人或被害人如對於本判決不服者，應具備理由請求檢察官上
訴，其上訴期間之計算係以檢察官收受判決正本之日期為準。
                                    書記官    張馨方
中    華    民    國   111    年    6     月    21    日
附錄本案論罪科刑法條：
中華民國刑法第284 條
因過失傷害人者，處1 年以下有期徒刑、拘役或10萬元以下罰金
；致重傷者，處3 年以下有期徒刑、拘役或30萬元以下罰金。